臺灣高等法院臺中分院民事裁定　　　　　 100年度抗字第65號
抗告人即
再審原告　　張智倫
相對人即
再審被告　　元大商業銀行股份有限公司
　　　　　　　　　　　、8樓及68號1、2樓
法定代理人　顏慶章
上列當事人間因支付命令請求再審之訴事件，抗告人不服臺灣苗
栗地方法院99年11月26日99年度再字第3號第一審裁定，提起抗
告，本院裁定如下：
    主  文
抗告駁回。
抗告訴訟費用由抗告人負擔。
    理  由
一、抗告人即再審原告（下稱再審原告）向原審聲請意旨略以：
（一）再審原告前與相對人即再審被告（下稱再審被告）間清償
      債務事件，經原法院96年5月29日96年度促字第7364號支
      付命令確定在案，命再審原告與訴外人王嘉君連帶償還再
      審被告新臺幣（下同）738,71 6元及其利息、違約金等。
      上開支付命令於96年間送達再審原告後，再審原告認為既
      擔當王嘉君之連帶保證人，自然對該支付命令之內容未聲
      明異議，故支付命令業經確定。惟再審原告於民國99年9
      月15日收到再審被告傳真之「95年度銀行公會債務協商/
      前置協商毀諾後個別協商一致性方案協議書」，要求再審
      原告於文件上簽名同意擔當協議保證人，再審原告赫然發
      現文件上註明王嘉君與再審被告早在95年間協議延期清償
      ，卻未徵得再審原告之同意。經再審原告洽詢再審被告及
      王嘉君上開情事，其2人均不否認，嗣後再取得王嘉君與
      再審被告之協議書，確認其於95年6月2日已達成延期清償
      之協議，期間自95年7月起，分120期（10年），至105年6
      月到期。
（二）按民法第755 條規定：就定有期限之債務為保證者，如債
      權人允許主債務人延期清償時，保證人除對於其延期已為
      同意外，不負保證責任。再依最高法院50年台上字第1470
      號判例要旨：就定有期限之債務為保證者，如債權人允許
      主債務人延期清償時，保證人除對於延期已為同意外，不
      負保證責任，固為民法第755 條所明定。但約定保證人於
      一定期間內為保證者，則在此一定期間內所發生之債務，
      如債權人允許主債務人延期清償，而所延展之清償期仍在
      該一定期間內者，保證人自不得援引前開法條，而主張不
      負保證責任。本件原借款期間自92年7月23日至99年7月23
      日止，王嘉君與再審被告在未徵得再審原告之同意下，自
      行於95年6月2日達成延期之協議，而其延期清償所延展之
      清償期又逾原保證之「一定期間」之外，故依據上開規定
      及最高法院見解，再審原告於95年6月2日起已無須負擔保
      證責任。
（三）銀行公會於95年設計「消費金融案件無擔保債務協商機制
      」時，亦注意到上開法律規定，故其制訂之「消費金融案
      件無擔保債務協商申請書」內容第7 條即規定：本人申請
      協商之債務如徵有保證人者，除該徵有保證人之債權銀行
      同意，本人應於協商前恰定保證人同意協商通過之還款方
      案。由此可知再審被告於辦理債務協商業務時並未遵循法
      令作業，故其已喪失對再審原告連帶保證責任之追索權。
      再審原告於受送達支付命令時不知有此情事故未聲明異議
      ，今既發現上述新證據，自難甘服該確定之支付命令。爰
      依民事訴訟法第496條第1項第13款之規定提起再審之訴，
      並聲明：原支付命令關於命債務人張智倫（即再審原告）
      連帶給付債權人（即再審被告）738,716元及其利息、違
      約金、督促程序費用等之連帶責任均廢棄。
二、按債務人對於確定支付命令有第496 條第1 項之情形者，得
    提起再審之訴，並以原支付命令之聲請，視為起訴，民事訴
    訟法第52條第2項定有明文。次按再審之訴，應於30日之不
    變期間內提起。前項期間，自判決確定時起算，判決於送達
    前確定者，自送達時起算；其再審理由發生或知悉在後者，
    均自知悉時起算，但自判決確定後已逾5年者，不得提起；
    再審之訴不合法者，法院應以裁定駁回之。民事訴訟法第50
    0條第1項、第2項、第502條第1項亦有明文。如再審原告主
    張其知悉再審理由在後者，應就此利己之事實負舉證責任，
    此觀同法第501條第1項第4款規定「再審之訴，應表明再審
    理由及關於再審理由並遵守不變期間之證據」自明，其未表
    明者無庸命其補正（最高法院60年台抗字第538號、73年台
    抗字第449號判例要旨參照），合先敘明。
三、經查，本件再審被告聲請對再審原告發支付命令事件，經原
    法院核發96年度促字第7364號支付命令，再審原告收受後，
    未於收受支付命令後20日內提出異議，故該支付命令業於96
    年6月14日即告確定，此為再審原告所自承（見一審卷第2頁
    ），再審原告雖主張依民事訴訟法第500條規定，再審理由
    知悉在後時，自知悉時起算，故認未逾30日之不變期間。惟
    再審原告於起訴狀內已明白表示，其係於99年9月15日收受
    再審被告傳真之「95年度銀行公會債務協商/前置協商毀諾
    後個別協商一致性方案協議書」，始知悉早在95年間再審被
    告與王嘉君間有協議延期清償之再審事由，並提出上開傳真
    資料為證（見一審卷第2、9頁）；果爾，則再審原告既於99
    年9月15日已知悉該再審事由，然其遲至同年11月11日方提
    起本件再審之訴，有原法院收狀章蓋於起訴狀上可稽，顯已
    逾30日之不變期間，故再審原告提起再審之訴為不合法，原
    審裁定駁回，尚無不合。抗告意旨謂：99年9月15日，再審
    原告收到再審被告傳真之「95年度銀行公會債務協商/前置
    協商毀諾後個別協商一致性方案協議書」，目的係再審被告
    要求再審原告於文件上簽名同意擔當協議保證人，提供協商
    條件予再審原告審約，再審原告當時尚未知悉再審事由，99
    年10月13日，再審原告發現「95年度銀行公會債務協商/前
    置協商毀諾後個別協商一致性方案協議書」上註明訴外人（
    即借款人）王嘉君係「95年度銀行公會債務協商毀諾戶」當
    日再審被告來電時，再審原告就此事向其詢問相關情事，再
    審被告始告知系爭債務早在95年間即與訴外人王嘉君辦理債
    務協商且未徵提再審原告（即保證人）同意，惟再審原告請
    再審被告提供95年間其與借款人協商之協議書以資證明，再
    審被告拒不提供，只得另洽詢訴外人王嘉君上開情事，訴外
    人王嘉君亦不否認，並願意提供協議書影本予再審原告。隨
    後因再審原告遲未收到訴外人王嘉君之協議書影本，無法確
    認95年間債務協商之真偽，再審原告為尋求救濟，乃於99年
    10月21日發函行政院金融監督管理委員會，惟並未獲得妥善
    處理結果。99年10月24日訴外人王嘉君終於交付95年6月2日
    協議書影本，至此再審原告已可確知再審被告與王嘉君於95
    年6月2日曾經達成延期清償之協議，於99年11月11日提起再
    審之訴，綜上，再審原告99年10月13日收到再審被告電話告
    知，並於99年10月24日取得證物始確知得再審之事由，乃於
    99年11月11日提起再審之訴，顯已遵守再審期間之規定，原
    裁定謂已逾再審不變期間，仍有違誤云云。然本院查再審原
    告於99年9月15日收受再審被告傳真之「95年度銀行公會債
    務協商/前置協商毀諾後個別協商一致性方案協議書」時（
    見抗告狀第2頁（二））其內容第7條第（1）款已記明「本
    人因正常履約有困難，而與貴機構達成分期還款協議」（見
    一審卷第9、10頁），則再審原告於99年9月15日收到上開協
    議書時，已知再審被告與王嘉君已達成協議延期清償之事宜
    ，再審不變期間自應自該日起算，而非以再審原告自稱王嘉
    君係於99年10月24日交付協議影本時起算，綜上，本件提起
    再審之訴已逾30日不變期間，是其抗告，核無理由，應予駁
    回。
四、據上論結，本件抗告為無理由，依民事訴訟法第495條之1第
    1項、第449條第1項、第95條、第78條，裁定如主文。
中    華    民    國   100    年    2     月    22    日
                民事第五庭    審判長法  官  李寶堂
                                    法  官  鄭金龍
                                    法  官  黃永祥
以上正本係照原本作成。
不得再抗告。
                                    書記官  陳如慧
中    華    民    國   100    年    2     月    22    日
                                                      Ａ